【裁判字號】    90,台上,3330
【裁判日期】    900531
【裁判案由】    重傷害
【裁判全文】
最高法院刑事判決                                九十年度台上字第三三三○號
    上訴人  台灣高等法院檢察署檢察官
    被  告  甲○○
右上訴人因被告重傷害案件，不服台灣高等法院中華民國八十九年十月十九日第二審
更審判決（八十八年度上更(二)字第八四六號，起訴案號：台灣台北地方法院檢察署八
十三年度偵字第一八二二○、二○五五二號），提起上訴，本院判決如左：
    主  文
原判決關於甲○○部分撤銷，發回台灣高等法院。
    理  由
本件原判決以公訴意旨略稱：被告甲○○與霍集池、霍杜士惠（二人均經原審法院判
決無罪確定）於民國八十三年八月十五日凌晨，在台北縣新店市○○路○段一○九巷
七弄八號前，與素來不睦之劉邦明（經原審判刑確定）因故發生爭執，竟共同毆打劉
邦明成傷，被告與劉邦明並基於重傷害之犯意，互潑不明強酸液體致劉邦明顏面部二
至三度化學性灼傷、左肩脫臼、左腹部、右背部擦傷，因認被告涉犯刑法第二百七十
八條第三項、第一項之重傷害未遂罪嫌。經審理結果，認為不能證明被告犯罪，因將
第一審依牽連犯論處被告傷害人之身體罪刑之判決撤銷，改判無罪，固非無見。
惟查：一、檢察官就被告之全部犯罪事實以實質上或裁判上一罪起訴者，因各該部分
事實間互有不可分關係，法院自應就全部事實予以合一審判，如僅就其中一部分加以
審認，而置其他部分於不顧，即屬刑事訴訟法第三百七十九條第十二款所稱「已受請
求之事項未予判決」之違法；此與以可分數罪起訴，如有漏判，仍可補判之情形，迥
然有別。本件檢察官起訴書於犯罪事實欄記載被告與霍集池、霍杜士惠共同毆打告訴
人劉邦明成傷，復與告訴人互潑不明強酸液體，致告訴人顏面部二至三度化學性灼傷
、左肩脫臼、左腹部、右背部擦傷等情，其證據並所犯法條欄雖謂被告係涉犯刑法第
二百七十八條第三項、第一項之罪嫌，但復謂「霍杜士惠、甲○○被指所涉妨害自由
與前所為傷害、重傷害有方法結果之牽連關係，屬事實或裁判上一罪之關係，爰不另
為不起訴處分」云云，即已明白指出其所起訴被告傷害之全部犯罪事實，係包括被告
毆打告訴人成傷及以不明強酸液體潑灑告訴人致其受重傷部分。原審對於被告上開被
訴犯（普通）傷害罪嫌部分，應否成立犯罪？與其餘起訴之重傷害罪嫌部分之法律關
係如何？並未予以說明論斷，竟於判決理由貳第四項以告訴人遭被告強抓倒地並朝其
住處強拉，使告訴人身體與地面磨擦，造成左肩脫臼、左腹部、右背部擦傷之傷害事
實部分，係未經公訴人起訴，而撤銷第一審之科刑判決，僅就被告被訴重傷害未遂部
分改判無罪，自難謂無已受請求之事項未予判決之違法。二、審理事實之法院，對於
與被告被訴事實有關之證據，應從各方面詳予調查，以期發現真實，苟有與待證事實
相關之證據尚未查竣，即難為有利或不利於被告之判斷。告訴人於案發後即被送至財
團法人天主教耕莘醫院急診治療，該醫院急診醫師林朝順於函送原審之病歷摘錄單上
，載稱「病人被硫酸傷害到雙眼、臉部及四肢，當時其雙眼無法張開，至於是否能步
行四○公尺，本人無法判斷，但以到達急診時雙眼無法張開之狀況，恐怕行走有困難
。」；又被告於原審供稱「我的傷是他（劉邦明）拿強酸往後灑，因當時他帶（戴）
安全帽，我一直想看他是誰，於是將他安全帽撥起來，我的右手抓他右手，他就往後
灑，我的傷是如此來的」，如果無訛，被告似於發現告訴人後，急欲查知其係何人，
而於出手將告訴人所戴安全帽撥開時，與告訴人二人同遭不明強酸潑及；且被告與告
訴人於原審復一致供稱本件第一八二二○號偵查卷第十五頁所附照片之位置，係在新
店市○○路六十四巷內，即被告所稱告訴人潑灑不明強酸液體之處等情（見原審更(二)
卷第三十九、八十二至八十四頁）。而按上開偵查卷第十五頁所附告訴人赤裸上身之
照片，並未戴安全帽，倘依被告上述所供情形，告訴人所戴安全帽已被取下，並於取
下安全帽之際，與被告均遭強酸潑灑；但該照片所顯示告訴人臉部皮膚完好之情狀，
與同卷第二十五頁所附攝有顏面部之照片，在外觀上有極大之差異。究竟上開偵查
卷第十五頁所附告訴人照片之拍攝當時，告訴人已否遭強酸潑及？該照片所顯示告訴
人臉部皮膚外觀狀況與其被送至上開醫院急診時是否相同？其臉部遭化學物品強酸潑
灑，需經多少時間始顯現灼傷現象？俱尚非明瞭。攸關認定告訴人於偵審中一再指稱
其係在新店市○○路○段一○五巷內之被告住處附近，始遭被告以強酸潑灑身體云云
之憑信性，自應進一步查明。原審未予詳查，遽以上開偵查卷第十五頁所附告訴人赤
裸上身之照片，係因潑灑之初，尚未嚴重腐蝕，致缺乏明顯腐蝕痕跡，而為被告有利
之判斷，自嫌速斷，難昭折服。以上諸端，或為檢察官上訴意旨所指摘，或為本院得
依職權調查之事項，應認原判決關於被告部分仍有撤銷發回更審之原因。
據上論結，應依刑事訴訟法第三百九十七條、第四百零一條，判決如主文。
中      華      民      國     九十     年      五      月    三十一    日
                              最高法院刑事第十二庭
                                  審判長法官  呂  潮  澤
                                        法官  陳  世  雄
                                        法官  孫  增  同
                                        法官  林  開  任
                                        法官  蕭  權  閔
      右正本證明與原本無異
                                              書  記  官
中      華      民      國     九十     年      六      月      五      日


司法院資訊處製作；財團法人民間司法改革基金會備份。
